【裁判字號】    93,易,636
【裁判日期】    950123
【裁判案由】    詐欺
【裁判全文】
臺灣屏東地方法院刑事判決  93年度易字第636號
    聲  請  人  臺灣屏東地方法院檢察署檢察官
    被      告  乙○○
上列被告因詐欺案件，經檢察官提起公訴（93年度偵字第1834號
、第2541號），經本院合議庭裁定改依簡式審判程序審理，判決
如下：
    主  文
乙○○連續幫助連續意圖為自己不法之所有，以詐術使人將本人
之物交付，處有期徒刑拾月。
    事  實
一、乙○○明知將自己之私人存摺及提款卡擅自買賣，極易淪為
    歹徒詐欺他人後，誘騙匯入金錢而加以提領之犯罪工具，竟
    不違背本意以幫助之概括意思，先於民國92年12月20日，將
    自己所申請之郵局局號「0000000 」號、帳號「0000000 」
    號帳戶之存摺及提款卡，在屏東縣九如鄉農會前，將該提款
    卡及存摺交給一名姓名年籍不詳之蘇姓男子，作為其向該蘇
    姓男子借款新台幣（下同）10000 元之擔保；又於93年2 月
    某日，將以自己名義所申請之復華銀行屏東分行（以下簡稱
    復華銀行）帳號「0000000000000 」號、華南商業銀行屏東
    分行（以下簡稱華南銀行）「000000000000」號、華僑商業
    銀行屏東分行（以下簡稱華僑銀行）「00000000000000」號
    、上海商業儲蓄銀行屏東分行（以下簡稱上海商銀）「0000
    0000000 」號、台灣新光商業銀行股份有限公司（原為聯信
    商業銀行，以下簡稱新光商銀）「000000000000 00 」號帳
    戶之存摺及提款卡，各每本1000元之代價，賣予綽號「小周
    」之不詳姓名年籍成年男子並交付。上開存摺及提款卡嗣後
    果然由不詳姓名年籍之人於下列時間，以下述方式詐騙他人
    之匯款進入上開帳戶內:
（一）於93年2 月4 日向庚○○詐稱可辦理貸款，然須先繳交信
      用保險費用，使庚○○陷於錯誤而匯款35600 元至上開郵
      局帳戶內。
（二）93年2 月12日以上述手法詐騙癸○○，使癸○○陷於錯誤
      而於隔日匯款17600 元進入上開郵局帳戶。
（三）93年2 月12日向丁○○佯稱為其友人，需兌現票據而借款
      ，使丁○○陷於錯誤而款16000 元至上開華南銀行帳戶內
      。
（四）93年2 月24日以轉帳退稅為由，使子○○陷於錯誤而依行
      騙之人之指示操作提款機，進而匯款12943 元至前述新光
      商銀帳戶內。
（五）93年2 月25日向辛○○佯稱其金融卡遭冒用，須至提款機
      操作變更金融卡密碼，使辛○○陷於錯誤而匯款99983 元
      至前述復華銀行帳戶內。
（六）93年2 月26日以李榮財之資料外洩為由，使李榮財之妻戊○○陷於錯誤而至提款機前依行騙之人之指示操作，匯款
      194340元至前述復華銀行帳戶內。
（七）93年3 月30日及31日以破獲詐騙集團，發現其中有被害人
      丑○○之款項為由，通知丑○○可領回受騙金額，惟須先
      匯部分手續費，適丑○○確曾遭詐騙金錢，遂陷於錯誤而
      匯款92000元至上開合作金庫帳戶內。
（八）93年3 月31日向壬○○誆稱抽獎獲得IBM 筆記型電腦，須
      先匯款始能領取，使壬○○陷於錯誤而匯款8000元至上開
      合作金庫帳戶內。
（九）93年4 月1 日以己○○抽獎獲得鑽石，然須先匯稅金始能
      領取，使己○○陷於錯誤而匯款2000元至上開合作金庫帳
      戶內。
（十）93年4 月19日向甲○○（補充理由書誤繕為「吳銀倩」）
      詐稱其金融卡遭盜領，使甲○○陷於錯誤，依行騙之人之
      指示至提款機操作，而匯款7921元至上開上海商銀帳戶內
      。
（十一）93年6 月12日以丙○○抽獎獲得手錶，但須先購買商品
        始能領獎，使丙○○陷於錯誤而匯款17000 元至前開華
        僑商銀帳戶內。
二、案經辛○○訴由屏東縣警察局屏東分局及庚○○、癸○○訴
    由屏東縣警察局里港分局報告臺灣屏東地方法院檢察署檢察
    官偵查起訴及移送併辦。
    理  由
一、按被告以外之人於審判外之言詞或書面陳述，除法律有規定
    者外，不得作為證據，刑事訴訟法第159 條第1 項固定有明
    文。惟被告以外之人於審判外之陳述，雖不符同法第159 條
    之1 至之4 之規定，而經當事人於審判程序同意作為證據，
    法院審酌該言詞陳述或書面陳述作成時之情況，認為適當者
    ，亦得為證據。又當事人、代理人或辯護人於法院調查證據
    時，知有第159 條第1 項不得為證據之情形，而未於言詞辯
    論終結前聲明異議者，視為有前項之同意，同法第159 條之
    5 亦定有明文。查本案證人庚○○、辛○○、癸○○、丁○○、子○○、戊○○、壬○○、甲○○、丙○○於警詢時及
    被害人丑○○、己○○與檢察事務官以電話詢問時之指述，
    為審判外之陳述而屬傳聞證據，公訴人及被告於本院準備程
    序及審判程序中對於前述證人之指述暨其他相關具傳聞性質
    之證據資料之證據能力，均表示沒有意見，且迄於言詞辯論
    終結前亦未聲明異議。本院審酌渠等陳述及證據資料作成時
    之情況，核無違法取證或其他瑕疵，認為以之作為證據為適
    當，上開證人於審判外之陳述及相關證據資料，自得做為證
    據，合先敘明。
二、訊據被告乙○○對於上述明知出售提款卡及存摺給他人，顯
    有可能供作他人犯罪之用，仍於上開時間出售上述銀行及郵
    局帳戶之提款卡及存摺等情，均坦承不諱，核與被害人庚○○、辛○○、癸○○、丁○○、子○○、戊○○、壬○○、
    甲○○、丙○○於警詢時及被害人丑○○、己○○與檢察事
    務官電話通聯時之指訴情節相符，復有詐騙癸○○之人所刊
    登於報紙之廣告影本、被告上開金融機構帳戶申請書影本、
    上開被害人之匯款單據（庚○○匯款之收據2 張、癸○○匯
    款之收據1 張、辛○○轉帳之自動櫃員機交易明細表1 張、
    戊○○之存摺影本1 張、壬○○轉帳之自動櫃員機交易明細
    表1 張、子○○轉帳之自動櫃員機交易明細表2 張、甲○○
    轉帳之自動櫃員機交易明細表2 張、丁○○轉帳之自動櫃員
    機交易明細表1 張、丑○○之匯款單1 張、己○○之匯款單
    1 張、丙○○之匯款回條聯2 張）、上開6 金融機構帳戶之
    存摺交易往來明細查詢表在卷可稽，足證被告確實曾將前揭
    帳戶存摺及提款卡交與自稱蘇姓及「小周」之成年男子，並
    供該2 名男子之詐欺共犯取得被害人等交付之款項所用。又
    一般民眾向金融行庫開設帳戶，請領存摺及金融卡一事，與
    個人身分、社會信用關係密切，具有強烈之屬人性格，而金
    融實務上申請開戶並無任何特殊限制，一般民眾皆得以存入
    最低開戶金額之方式申請之，且同一人得在不同之金融行庫
    分別申請數存款帳戶以供使用，是依常理，若遇他人捨以自
    己名義申請帳戶，反以金錢向人蒐購金融帳戶使用，提供帳
    戶者對於該帳戶是否係供不法使用，絕無不起疑心之理，況
    不法人士利用電話、行動電話簡訊、寄送得獎通知等手段詐
    財之情事，於現今社會屢有所聞，被告對此應無不知之理，
    顯見被告對於自稱蘇姓及「小周」之成年男子可能利用其提
    供之前揭帳戶作為詐欺取財之用，事前自應有所預見，是其
    有幫助他人詐欺取財之不確定故意甚明。綜上所述，被告自
    白核與事實相符，本件事證明確，被告犯行堪以認定，應予
    依法論科。
三、按刑法上之幫助犯，係對於犯罪與正犯有共同之認識，而以
    幫助之意思，對於正犯資以助力，而未參與實施犯罪之行為
    者而言（最高法院75年度台上字第1509號、88年度台上字第
    1270號判決亦同此意旨）。是以，如未參與實施犯罪構成要
    件之行為，且係出於幫助之意思提供助力，即屬幫助犯，而
    非共同正犯。本件被告基於幫助之犯意，提供上開金融機構
    之帳戶存摺、金融卡予自稱蘇姓及「小周」之人，意圖為自
    己不法之所有，以詐術使庚○○等被害人陷於錯誤，而連續
    匯款至被告所提供之帳戶，並無相當證據證明被告有參與詐
    欺犯行之構成要件行為，核其所為係幫助犯刑法第339 條第
    1 項詐欺取財罪；上開蘇姓及綽號「小周」之不詳姓名男子
    與其共犯各以所取得上述被告申請之帳戶為多次詐欺犯行，
    均係時間緊接，犯罪手段相同，顯係基於概括犯意所為，均
    係犯連續詐欺罪；被告先後多次幫助犯行，時間緊接，手段
    相同，顯係基於概括犯意所為，應依連續犯之規定以一罪論
    ，並加重其刑。被告幫助他人犯前開罪名，爰依刑法第30條
    第2 項之規定，按正犯之刑減輕之，並先加後減。另公訴人
    當庭變更其起訴法條為刑法第340 第1 項之常業詐欺罪之幫
    助犯及洗錢防制法第9 條第1 項之洗錢罪，惟查被告係先後
    於上開時地，明知其交付存摺與提款卡，容易淪為歹徒詐欺
    他人後，誘騙匯入金錢而加以提領之犯罪工具，而基於幫助
    詐欺之未必故意，各以擔保10000 元借款及每本1000元之代
    價，將前開存摺及提款卡出售予蘇姓及綽號「小周」之成年
    男子等情，已為起訴書所載明，並經被告供陳明確，且稱其
    並不確知該買受其存摺與提款卡之人會將其存摺、提款卡作
    何用途，則被告於本案中客觀上之犯罪行為既僅有將上開存
    摺及提款卡交付與詐欺集團成員，此外並無其他與本案有關
    之犯行或與該詐欺集團成員聯絡之情事，則被告對於該收購
    提款卡之人之犯罪態樣、手段、是否有以詐欺行為維生之意
    等情節，尚難認為已有認識，自難論其幫助常業詐欺之罪，
    又被告既未構成幫助常業詐欺之犯行，即不該當於洗錢防制
    法第3 條之重大犯罪定義，自無從成立同法第9 條第1 項之
    洗錢罪，公訴人此部分指述，尚有誤會，惟被告幫助詐欺之
    社會基本事實仍屬同一，爰依法變更起訴法條，附此敘明。
    爰審酌被告前於93年1 月間曾有搶奪犯行，並經本院以93年
    度訴字第101 號判處有期徒刑8 月，緩刑3 年，於93年5 月
    3 日確定，此有該判決及被告前科表為憑，素行不佳，並在
    緩刑期間再犯本案、提供帳戶予自稱蘇姓及「小周」之人所
    屬之犯罪集團使用，所為已影響社會正常交易安全，增加被
    害人尋求救濟之困難，並使犯罪之追查趨於複雜，及其犯罪
    之動機、目的、手段、所得為一萬餘元、生活狀況、智識程
    度暨犯罪後坦承犯行之態度等一切情狀，量處如主文所示之
    刑。
據上論斷，應依刑事訴訟法第273 條之1 、第299 條第1 項前段
、第300 條，刑法56條、第339 條第1 項、第30條第2 項、罰金
罰鍰提高標準條例第1 條前段，判決如主文。
本案經檢察官王光傑到庭執行職務。
中    華    民    國    95    年   1    月     23     日
                  刑事第四庭  法  官  莊鎮遠
以上正本證明與原本無異。
如不服本判決應於收受本判決送達後十日內向本院提出上訴書狀
，其未敘述上訴理由者，並得於提起上訴後十日內向本院補提理
由書狀（均須按他造當事人之人數附繕本）「切勿逕送上級法院
」
中    華    民    國    95    年    1     月    23    日
                              書記官  薛慧茹
附錄本判決論罪之法條：
刑法第339條第1項
意圖為自己或他人不法之所有，以詐術使人將本人或第三人之物
交付者，處5 年以下有期徒刑、拘役或科或併科1000元以下罰金
。


司法院資訊處製作；財團法人民間司法改革基金會備份。
